【裁判字號】    98,簡上,625
【裁判日期】    981223
【裁判案由】    傷害
【裁判全文】
臺灣高雄地方法院刑事判決             98年度簡上字第625號
上  訴  人
即  被  告  丙○○○
            乙○○
共     同
選任辯護人  蕭麗琍律師
上列上訴人等因傷害案件，不服本院高雄簡易庭民國98年6 月2
日98年度審簡字第15號第一審簡易判決（聲請簡易判決處刑案號
：97年度偵字第12389 號），提起上訴，本院管轄之第二審合議
庭判決如下：
    主  文
原判決關於丙○○○部分撤銷。
丙○○○共同犯傷害罪，處拘役參拾日，如易科罰金，以新臺幣
壹仟元折算壹日。
其他上訴駁回。
    事  實
一、乙○○為丙○○○之女婿，緣丁○○承攬丙○○○位在高雄
    縣鳥松鄉○○街81巷1 號、3 號房屋之整修工程，雙方因該
    工程之增建費用問題而有糾紛，乙○○與丙○○○乃於民國
    97年3 月21日下午1 時30分許，共同駕車到丁○○位在高雄
    縣鳳山市○○路324 巷1 號之住處，搭載丁○○至乙○○所
    經營之冠誠汽車保養廠（址設高雄縣鳥松鄉○○路46之52號
    ），商談前揭糾紛之處理事宜，而於商論過程中，雙方因意
    見不合而有爭執，詎乙○○竟單獨基於傷害之犯意，在上開
    汽車保養廠辦公室內，徒手毆打丁○○1 拳，擊中丁○○之
    胸部及上嘴唇。嗣經過約30分鐘後，雙方又因丁○○是否簽
    署前揭房屋整修工程之「承包工程放棄書」乙事而有不快，
    詎丙○○○竟與乙○○共同基於傷害之犯意聯絡，當場向乙○○表示「如果丁○○不簽承包工程放棄書，就將其打得嚴
    重一點」，而乙○○聽聞該言語後，即接續上開傷害犯意，
    又在前揭辦公室內，徒手毆打丁○○胸部2 拳，丁○○遂因
    乙○○所毆打之上開3 拳，受有胸部挫傷、紅腫、上嘴唇挫
    傷、腫之傷害（其中上嘴唇挫傷、腫之傷害，係第1 拳所造
    成，與丙○○○無關）。之後於同日下午4 時許，乙○○、
    丙○○○駕車搭載丁○○，將丁○○送回其前開住處時，丁○○即趁下車之際，快步奔向高雄縣政府警察局鳳山分局新
    甲派出所報警處理，始悉上情。
二、案經丁○○訴由高雄縣政府警察局鳳山分局報請臺灣高雄地
    方法院檢察署檢察官偵查後，聲請以簡易判決處刑。
    理  由
壹、對於證據能力之判斷
一、按被告以外之人於審判外之言詞或書面陳述，除法律有規定
    者外，不得作為證據，刑事訴訟法第159 條第1 項定有明文
    。又被告以外之人於審判外之陳述，雖不符前4 條之規定，
    而經當事人於審判程序同意作為證據，法院審酌該言詞陳述
    或書面陳述作成時之情況，認為適當者，亦得為證據。當事
    人、代理人或辯護人於法院調查證據時，知有第159 條第1
    項不得為證據之情形，而未於言詞辯論終結前聲明異議者，
    視為有前項之同意，刑事訴訟法第159 條之5 亦定有明文。
    本件告訴人丁○○於警詢中之陳述，為被告以外之人於審判
    外之言詞陳述，卷附大東醫院診斷證明書、大東醫院函文及
    檢附之病歷資料，則係被告以外之人於審判外之書面陳述，
    而檢察官、被告乙○○、丙○○○2 人及渠等辯護人，就上
    開言詞及書面陳述，未於本院審理過程中聲明異議，本院並
    審酌前開言詞及書面陳述作成時之情況均屬正常，所取得過
    程並無瑕疵，且與本案相關之待證事實具有關連性，認適當
    作為證據，依前開刑事訴訟法第159 條之5 之規定，認上開
    陳述均具有證據能力。
二、次按，被告以外之人於偵查中向檢察官所為之陳述，除顯有
    不可信之情況者外，得為證據，刑事訴訟法第159 條之1 第
    2 項定有明文。本件證人梁明富於檢察官偵查中所為之證述
    內容，業經其具結擔保其證詞之真實性，且經本院提示後，
    檢察官、被告2 人及渠等辯護人，對其證據能力不爭執，而
    綜合本案全部卷證，並無發現顯不可信之情事，復與本案相
    關之待證事實具有關連性，依前揭刑事訴訟法第159 條之1
    第2 項規定，自應具有證據能力。
貳、實體方面
一、訊據上訴人即被告丙○○○（下稱被告丙○○○）、上訴人
    即被告乙○○（下稱被告乙○○）均不否認97年3 月21日下
    午，有在冠誠汽車保養廠辦公室內，與告訴人商論被告丙○○○前揭房屋之整修工程事宜，然均矢口否認有何傷害犯行
    ，辯稱：伊並沒有毆打告訴人云云。被告2 人之辯護人則為
    渠等辯護稱：冠誠汽車保養廠位在大馬路旁，係一公開營業
    之場所，會有客人進進出出，被告2 人不可能在該處毆打告
    訴人等語。經查：
（一）前揭犯罪事實，業據告訴人於警詢及本院審理中證述：97
      年3 月21日下午1 時30分許，被告2 人開車到伊高雄縣鳳
      山市○○路324 巷1 號之住處前，將伊載到高雄縣鳥松鄉
      ○○路46之52號之冠誠汽車保養廠，在該保養廠的辦公室
      內，與伊商論前開房屋整修工程的事情，談了1 個多小時
      之後，伊表示伊不是不要繼續施作該工程，只是需要給付
      增建工程的費用，結果乙○○就打了伊1 拳，而因為當時
      伊臉剛好低下來，所以該拳就同時打到伊的左胸口及嘴唇
      。之後過了約半小時，因為伊表示不同意簽「承包工程放
      棄書」，結果丙○○○就說，如果伊不簽上開放棄書，就
      把伊打得嚴重一點，乙○○聽了之後，就又打了伊左胸口
      2 拳，乙○○所打的上開3 拳，導致伊上嘴唇及胸部受傷
      。而當天下午，伊在冠誠汽車保養廠待了約2 個半小時後
      ，乙○○及丙○○○就開車載伊回去，伊則趁下車時，趕
      緊跑到新甲派出所報案等語（見警卷第3 至8 頁、本院卷
      第107 至109 頁）明確，並有告訴人提出之大東醫院診斷
      證明書（見警卷第18頁）、大東醫院98年7 月7 日（98）
      大東醫政字第061 號函及檢附之告訴人病歷資料（見本院
      卷第22至24頁）、被告丙○○○前開房屋整修工程之估價
      單（見警卷第20至26頁）、承包工程放棄書（見警卷第19
      頁）在卷可稽，堪以認定。
（二）被告2 人雖矢口否認有上開犯行，惟依前開大東醫院函文
      及病歷資料之記載，告訴人於案發當日下午6 時25分許至
      大東醫院就診時，即向診斷之醫師表示係遭他人以拳頭毆
      打，方會受傷，所陳情節與其前揭證述內容相符；且案發
      當日下午被告2 人駕車送告訴人回住處時，告訴人一下車
      即奔向高雄縣政府警察局鳳山分局新甲派出所報警求救乙
      情，要據告訴人證述如前，核與證人即目睹當時經過之梁
      明富於偵訊中證述：案發當日下午，伊到高雄縣鳳山市○○路324 巷6 號找朋友聊天時，看見告訴人從1 輛車上跳
      下來，神情很緊張，一面喊「救命、報警察」，並一面跑
      到附近的新甲派出所等語（見偵卷第27頁）相符，並為被
      告2 人所不否認（見本院卷第28頁），自堪認定。而衡以
      常情，若非被告2 人果有前開傷害告訴人之犯行，告訴人
      何以無故會有上開亟於報警求救之舉？足徵告訴人所述應
      屬確然可信。至告訴人於98年12月9 日，在本院審理中作
      證時，就其於案發當日遭毆打之情節，雖曾證述：伊拒絕
      簽「承包工程放棄書」前，乙○○就打了伊第一拳，之後
      伊拒絕簽「承包工程放棄書」，乙○○又打了伊第二拳，
      嗣丙○○○要乙○○將伊打嚴重一點時，乙○○方又打伊
      第三拳云云（見本院卷第109 頁），要與其同次於本院審
      理中所為之前揭證述內容，略有出入，然因其於本院審理
      中作證時，距離案發時間已逾1 年8 月，按諸常理，其就
      案情之細節部分，不免有記憶錯誤之情形產生，而審酌其
      既已就被告2 人參與本件犯行之主要過程證述明確，且其
      所述情節，又與卷內所存之其他客觀事證相符，自無從以
      其證述內容有上開先後不一致之處，即謂其所述內容無可
      採認。
（三）被告2 人之辯護人雖以前詞為被告2 人辯護，然犯罪之態
      樣，本即存在無計畫性之犯罪及有計畫性犯罪之區別，而
      於前者之犯罪態樣中，因行為人係臨時起意而為相關犯行
      ，是不免會在欠缺周詳思慮或情緒無法控制之狀況下，而
      在其他人得以見聞其犯行之場所，實施其犯罪行為。本件
      被告2 人係因與告訴人商談房屋整修工程糾紛之過程中發
      生爭執，方會有前揭傷害告訴人行為，故渠等所為，顯係
      一時欠缺理性所致，要非事前計畫周詳之犯罪，因此，即
      令冠誠汽車保養廠係隨時會有顧客進出之場所，亦與被告
      2 人是否會為上開犯行無涉，辯護人所辯此節，自屬無可
      採認。另證人即與乙○○有業務往來之甲○○雖於本院審
      理中證稱：97年間某日下午，伊送貨到乙○○的汽車保養
      廠時，乙○○要伊幫忙看一下店，便與丙○○○一起出去
      ，過了約20分鐘，乙○○與丙○○○就帶著另1 人一起回
      來，並在保養廠的辦公室內談論事情，但伊不知道他們是
      在談論什麼事，而乙○○一邊與丙○○○及該人談事情，
      一邊與伊進行對帳，過了半小時，伊就離去該處，伊當日
      在該處總共待了約50分鐘，期間並未見到乙○○與其帶回
      來的人爭吵，亦未見到乙○○毆打該人等語（見本院卷第
      62至67頁），然依證人甲○○上開證述內容，其並未能確
      認其所見聞者，即係97年3 月21日下午所發生之事；況即
      令其所聞者，係案發當日之情形，依告訴人上開證詞，告
      訴人於97年3 月21日下午，係到冠誠汽車保養廠辦公室1
      個多小時後，方遭被告乙○○出拳毆打，而依證人甲○○
      上開證述，證人甲○○係於告訴人到達冠誠汽車保養廠辦
      公室30分鐘後，即已離去該處，準此，證人甲○○自對之
      後所發生之事無所知悉，是尚難以證人甲○○上開證詞，
      為何有利於被告2 人之認定。
（四）綜上，本件事證明確，被告2 人前揭犯行，足堪認定。
二、論罪科刑部分
（一）核被告2 人所為，均係犯刑法第277 條第1 項之傷害罪。
      被告乙○○於案發當日，先後相隔30分鐘之毆打告訴人行
      為，時間相近、所侵害法益相同，且均係與告訴人商論上
      開房屋整修工程糾紛的過程中所為，顯係基於同一決意而
      為之數個舉動，依一般社會健全之觀念，難以強行分開，
      自應予包括之評價，論以接續犯之實質上一罪。
（二）按行為人以自己犯罪之意思而參與犯罪，其所參與者雖非
      犯罪構成要件之行為，仍無解於共同正犯之罪責；又共同
      正犯之犯意聯絡及行為分擔，其犯意聯絡並不限發生於行
      為之前，於事中參與犯罪者，亦得成立共同正犯。本件被
      告丙○○○就上開傷害犯行，雖係於被告乙○○先毆打告
      訴人1 拳之後，方有參與，且其僅係在旁為前開唆使言語
      ，所為並非傷害罪之構成要件行為，然因當時被告乙○○
      毆打告訴人之行為尚未結束（如前所述，其所為應論以接
      續犯之實質上一罪），且被告2 人為本件犯行之動機，係
      因被告丙○○○本身與告訴人間有前開房屋整修工程糾紛
      所致，則被告丙○○○係以自己犯罪之意思而參與上開傷
      害犯行，甚為灼然。從而，被告2 人就被告乙○○前開毆
      打告訴人第2 拳、第3 拳之傷害犯行，有犯意聯絡及行為
      分擔，應論以共同正犯。另按，教唆犯以被教唆者原無犯
      罪意思，由教唆者之教唆始起意實施犯罪行為，為其本質
      。若他人原有犯意，僅由教唆人之行為而促成，或助成他
      人犯罪之實行者，則應分別情形以共同正犯或從犯論（最
      高法院30年上字第1616號判例意旨可資參照）。本件被告
      乙○○雖係於被告丙○○○為前開唆使言語後，方毆打告
      訴人第2 拳、第3 拳，然因其在此之前，業有出手毆打告
      訴人之行為，是其顯非被告丙○○○教唆後，方起意傷害
      告訴人，自無從就被告丙○○○部分，論以教唆犯，附此
      敘明。
（三）原審就被告乙○○前開傷害犯行，認其犯罪事證明確，因
      而適用刑法第28條、第277 條第1 項、第41條第1 項前段
      、刑法施行法第1 條之1 之規定，並審酌被告乙○○僅因
      細故即暴力相向，致告訴人受有前揭傷害，所為實屬不該
      ，惟念其無犯罪前科，素行尚稱良好，並考量其犯罪之動
      機、目的、手段，暨其職業、家庭經濟狀況及智識程度等
      一切情狀，量處拘役55日，並諭知以新臺幣1000元折算1
      日為其易科罰金之折算標準。經核原判決此部分認事用法
      ，均無不合，量刑亦屬妥適，被告乙○○猶執前詞否認犯
      罪，指摘原判決不當，提起上訴，為無理由，應予駁回。
（四）原審就被告丙○○○所犯傷害罪部分，認犯罪事證明確，
      據以論罪科刑，固非無見。惟被告丙○○○就本件傷害犯
      行，所應負擔之罪責，並未包含告訴人受有上嘴唇挫傷、
      腫之傷害部分（詳下述不另為無罪之諭知部分），原審就
      此仍予以論認，尚有未合，被告丙○○○執前詞否認犯罪
      ，指摘原判決不當而提起上訴，固無理由，惟原判決此部
      分既有上開可議之處，自應由本院將原判決關於被告丙○○○部分予以撤銷。茲審酌被告丙○○○因故與告訴人有
      所糾紛，卻不思以理性方式解決問題，竟與被告乙○○共
      同傷害告訴人，所為實欠缺法治觀念，並於犯後未能坦承
      犯行，態度難認良好，且迄今未與告訴人達成和解，對告
      訴人為合理之賠償，然念其無任何前科紀錄，有臺灣高等
      法院被告前案紀錄表在卷可按，素行尚佳，復參以告訴人
      因此受有胸部挫傷、紅腫之傷害等一切情狀，量處如主文
      所示之刑，並諭知易科罰金之折算標準，以示懲儆。
三、公訴意旨另以：被告丙○○○與被告乙○○共同基於傷害之
    犯意聯絡，於前開時、地，由被告乙○○徒手毆打告訴人，
    致告訴人受有胸部挫傷、紅腫、上嘴唇挫傷、腫之傷害，而
    其中告訴人上嘴唇挫傷、腫之傷害，被告丙○○○亦應共負
    罪責，是認被告丙○○○此部分亦涉犯刑法第277 條第1 項
    之傷害罪嫌。經查，本案之發生經過，業經本院論認如上，
    而告訴人所受上嘴唇挫傷、腫之傷害，顯係被告乙○○毆打
    告訴人之第1 拳所造成（蓋被告乙○○之第2 、3 拳僅打到
    告訴人之胸口，並未擊中其上嘴唇），而依本案卷內所存事
    證，並無任何證據顯示被告丙○○○於被告乙○○毆打告訴
    人第1 拳時，有何參與犯罪之行為；又本件雖係因被告丙○○○與告訴人間有前開房屋整修工程糾紛所致，然被告乙○○於案發當日，並非在告訴人甫到冠誠汽車保養廠辦公室之
    際，即出手毆打告訴人，而係告訴人到該處1 個多小時後，
    才毆打告訴人第1 拳，業如前述，是被告乙○○當非事先即
    與被告丙○○○共謀傷害告訴人，應係獨自臨時起意方毆打
    告訴人第1 拳。因此，尚難遽認被告丙○○○應就告訴人所
    受上嘴唇挫傷、腫之傷害，亦應共負傷害罪責，惟此部分若
    成立犯罪，依公訴意旨所示，亦與其前開經本院論罪科刑之
    傷害犯行，具有單一犯罪行為造成多項犯罪結果之實質上一
    罪關係，爰不另為無罪之諭知，附此敘明。
據上論斷，應依刑事訴訟法第455 條之1 第1 項、第3 項、第36
8 條、第369 條第1 項前段、第364 條、第299 條第1 項前段，
刑法第28條、第277 條第1 項、第41條第1 項前段，刑法施行法
第1 條之1 ，判決如主文。
本案經檢察官周天畏到庭執行職務。
中    華    民    國    98    年    12    月    23    日
                  刑事第十七庭  審判長法  官  陳建和
                                      法  官  毛妍懿
                                      法  官  陳君杰
以上正本證明與原本無異。
不得上訴。
中    華    民    國    98    年    12    月    23    日
                                     書記官  紀龍年
附錄本判決論罪科刑之法條：
刑法第277 條第1 項
傷害人之身體或健康者，處3 年以下有期徒刑、拘役或1000元以
下罰金。

司法院資訊處製作；財團法人民間司法改革基金會備份。
